【裁判字號】    89,訴,1366
【裁判日期】    900227
【裁判案由】    妨害自由等
【裁判全文】
臺灣桃園地方法院刑事判決                        八十九年度訴字第一三六六號
    公  訴  人  台灣桃園地方法院檢察署檢察官
    被      告  丁○○
    選定辯護人  林清漢律師
    被      告  壬○○
                乙○○
                戊○○
                丙○○
右列被告因妨害自由等案件，經檢察官提起公訴（八十八年度偵字第一八五一七號）
，本院判決如左‥
    主  文
丁○○、壬○○、乙○○、戊○○、丙○○均無罪。
    理  由
一、公訴意旨略以：被告丁○○、壬○○二人與告訴人庚○○間存有債務糾紛，二人
    為向告訴人庚○○索債，乃透過友人甲○○之介紹而結識被告乙○○。詎被告丁○○、壬○○竟與乙○○基於共同之犯意聯絡，由被告乙○○負責再找他人，將
    告訴人庚○○押至桃園縣龍潭鄉○○路五三一號被告丁○○、壬○○經營之KTV
    內談判解決該筆債務。於民國八十八年十月二十日下午七時許，被告乙○○遂夥
    同有犯意聯絡之被告戊○○、丙○○二人，至楊梅鎮麥當勞後方告訴人庚○○工
    作之某工地內，由被告丙○○開車、被告乙○○抓住告訴人庚○○脖子，被告戊○○抓住其背部，合力將告訴人庚○○強押上車，其間不准告訴人庚○○下車，
    被告乙○○、戊○○坐於兩側並以拳頭毆打告訴人庚○○。告訴人庚○○被押至
    前開KTV之辦公室後，丁○○、壬○○二人乃逼其還錢，告訴人庚○○稱無力還
    款，被告丁○○、乙○○、戊○○、丙○○四人即共同基於普通傷害之犯意聯絡
    ，多次施以拳打腳踢，並與被告壬○○共同恐嚇稱：如交不出錢來，就要置你於
    死地等語，告訴人庚○○四處向親友辛○○、葉雲興等人求助無門後，乃哀求讓
    其由工作所得分期償還，五人乃再恐嚇稱：你沒錢不可逃跑，否則你家人就要小
    心了，不可報警，否則就要你死等語，並決議由被告戊○○、丙○○二人押告訴
    人庚○○至其台中東勢之工地查看其是否真有工作，並令其簽發本票為擔保。迄
    翌日（二十一日）凌晨二時許，被告戊○○、丙○○人駕車押告訴人庚○○至該
    工地查看後，至凌晨五時三十分許，將其押至桃園縣楊梅鎮綠野鄉旅館三一二號
    房內，不准其離去，直至當日上午八時許，待告訴人庚○○被迫簽完還款切結書
    後，始任其離去。告訴人庚○○遭此恐嚇及毆打，因而心生恐懼及受有胸痛、全
    身多處疼痛之傷害，受被告丁○○等五人以此非法剝奪其行動自由達十餘小時之
    久。告訴人庚○○脫困後，於同日下午六時二十分許報警。因認被告等五人所為
    ，均係犯刑法第二百七十七條第一項普通傷害罪嫌、第三百零五條恐嚇危害安全
    罪嫌及第三百零二條第一項以非法方法剝奪人之行動自由罪嫌。
二、按犯罪事實應依證據認定之，所謂證據，須適於為被告犯罪事實之證明者，始得
    採為斷罪資料。而告訴人之指陳係以被告受刑事追訴為其目的，難免予以誇大，
    是被害人之陳述如無瑕疵，且就其他方面調查又與事實相符，固足採為科刑之基
    礎，倘其陳述尚有瑕疵，則在未查得有其他證據足資相佐，且究明確與事實相符
    前，自不宜遽採為論罪科刑之唯一證據。又刑法第三百零二條之非法剝奪行動自
    由罪，必須行為人主觀上有使人喪失人身自主之故意，且所使用之手段在客觀上
    亦足以使人無從自由定其行止，始能構成。若所用之手段侵害性未達相達於同條
    所例示私行拘禁之程度，縱使被害人懾於強暴、脅迫而在心理上自動屈從強制，
    其因而居於不完全自由之情況，僅屬行為人實施強制行為之附隨現象，不能據此
    即以刑法第三百零二條之罪名相繩，而應論以刑法第三百零二條之妨害自由罪，
    苟被告其實並未實施任何強暴、脅迫之行為，被害人因揣測被告心態，恐遭不利
    而屈從被告之意思，即復予刑法第三百零二條之構成要件不相符合，非能以被害
    人所為乃其無義務之事，即指被告使人行無義務之事或妨害他人自由。
三、本件公訴人指被告等五人涉有前揭罪嫌，無非以告訴人庚○○指述遭被告等五人
    毆打、恐嚇及妨害自由，及證人辛○○、己○○證述於當天曾接獲恐嚇或求援電
    話為其論據，然訊之被告五人均堅決否認有何妨害自由、恐嚇或傷害犯行，一致
    辯稱：被告丁○○曾向被告乙○○提及告訴人庚○○前積欠伊債務之事，委其尋
    覓告訴人庚○○，而被告乙○○適於八十八年十月二十日下午在桃園縣楊梅鎮二
    重溪五九號子○○居處巧遇子○○所聘僱之工人即告訴人庚○○，告訴人庚○○
    之友人即被告戊○○、丙○○亦至該址泡茶聊天，告訴人庚○○自願邀被告戊○○、丙○○陪同伊與被告乙○○共同前往被告丁○○、壬○○經營之KTV飲酒，
    並處理債務問題，並不曾強押告訴人庚○○上車。而被告壬○○於告訴人庚○○
    等人到達KTV後，僅接待泡茶，不曾出言參與其他人之言談，且告訴人庚○○、
    被告丁○○談及債務處理問題時，聲響雖然較大，但並未爭吵，更無所謂毆打情
    事，嗣雙方達成以新台幣六十萬元和解，然告訴人庚○○並無現金可供清償，遂
    要求以工作所得分期清償，但又無擔保人，乃央求被告戊○○擔任其擔保人，被
    告戊○○、丙○○為確定告訴人庚○○確有能力償還債務，始陪同告訴人庚○○
    前往台中東勢工地查看，確認無訛後，告訴人庚○○出具切結書，簽發本票後自
    行離去，自始至終，均係出於告訴人庚○○之自由意願，其等並未妨害其自由等
    語。
四、經查，公訴人所指被告等五人上開妨害自由、恐嚇及傷害之犯嫌，固據告訴人庚○○指述在卷。然告訴人庚○○受雇於證人子○○，事發當天與多名工人在證人
    子○○位於桃園縣楊梅鎮二重溪九五號住處喝茶聊天，適遇被告乙○○等人，遂
    與被告乙○○、戊○○、丙○○外出喝酒，並非遭強暴脅迫始上車等情，為目擊
    證人子○○到庭結證在卷，且證人癸○○即承辦本案警員亦證稱依告訴人庚○○
    所指遭強迫上車地點前往查證，確為證人子○○住處，當時證人子○○即非常訝
    異何以告訴人庚○○指稱於該處遭強迫上車等語。而衡諸常情，告訴人庚○○上
    車時地，既為多人共見共聞之場所，苟被告乙○○等人確係強押告訴人庚○○上
    車，告訴人庚○○大可呼救求援，且必為他人所目擊而出手協助，然告訴人庚○○竟捨此而不為，隨同被告乙○○等人上車外出，指稱遭人強脅云云，實難信為
    真實。而告訴人庚○○指稱其遭拘禁達十餘小時，期間並遭被告等人拳打腳踢，
    毆打三次云云，固據其提出診斷證明書一紙為憑，然究其實際，該診斷證明書僅
    記載告訴人庚○○主訴「胸痛、全身多處疼痛」，經本院調取告訴人庚○○於天
    成醫院天慈分院之病歷資料，則顯然告訴人庚○○除主訴胸痛外，其實並無任何
    內外傷，易言之，告訴人庚○○指稱經被告五人屢次拳打腳踢，竟無任何淤挫傷
    或紅腫，更與常情有違。第查，證人己○○雖證稱曾接獲告訴人庚○○求援電話
    ，而證人辛○○亦證稱接獲不詳姓名人要求交付款項，否則對其子不利之電話云
    云。但告訴人庚○○向證人己○○求援時，雖然口氣著急，希冀證人己○○允為
    借款或代向其兄父借款，但並未表示自由遭人限制，必須取款還贖等節，則經證
    人己○○結證在案，是告訴人庚○○究竟僅係遭被告等人催還債款甚急，無奈而
    向友人己○○借款；而抑或係遭人強脅，喪失自由意志而向友人己○○求援，僅
    憑證人葉雲興之證詞，實無從探究。至於證人辛○○不僅無法指認究竟何人打電
    話恐嚇，且於警偵訊先則稱於八十八年十月二十一日上午七、八時接獲不詳姓名
    人之恐嚇電話，旋即報案；於本院審理中又改稱於八十八年十月二十日晚間十時
    許即接獲電話，然遲至翌日上午七、八時始報警云云，前後關於接獲恐嚇電話時
    間之陳述矛盾，對方究竟如何恐嚇，亦未見其翔實其說，而苟其於八時八年十月
    二十日晚間即接獲電話，又何以未即時向警方報案？並參酌證人辛○○與告訴人
    庚○○誼屬父子，為謀告訴人庚○○免於債務追索，所述難免偏頗，非可以此遽
    為被告等人不利之認定。是依現存證據以觀，告訴人庚○○搭車前往被告丁○○
    所經營之KTV與之談判債務問題，期間打電話向友人己○○等人借款，又與被告
    等人乘車前往東勢工地、綠野鄉賓館等地，迄出具切結書、本票等件始離開被告
    等人，或非出於情願，但仍有其自由意志，尚非出於被告等人之私行拘禁、強暴
    、或脅迫之行為，應極明確，否則如何說明告訴人庚○○於多人共見共聞之場所
    自願上車離去，而未呼救求援？而告訴人庚○○所指陳者亦必有誇大之處，否則
    如何說明孤身一人於十於小時內遭五人拳打腳踢三次，而其身體竟然絲毫無損？
    綜上所論，被告等五人被訴恐嚇、妨害自由、傷害罪嫌，均查無積極證據足資證
    明，自應為無罪之宣告，以符法治。
五、據上論斷，應依刑事訴訟法第三百零一條第一項，判決如主文。
本案經檢察官王以文到庭執行職務。
中      華      民      國      九十      年    二    月    二十七      日
                                臺灣桃園地方法院刑事第五庭
                                      法  官  楊  得  君
右正本證明與原本無異。
如不服本判決，應於判決送達後十日內向本院提出上訴狀( 應附繕本 )，上訴於臺灣
高等法院。
                                      書記官  簡  慧  瑛
中      華      民      國      九十      年    二    月    二十七      日


司法院資訊處製作；財團法人民間司法改革基金會備份。
